臺灣桃園地方法院刑事判決　　　　　　　 100年度訴字第98號
公　訴　人　臺灣桃園地方法院檢察署檢察官
被　　　告　馮景富
選任辯護人　彭國良律師
上列被告因殺人未遂等案件，經檢察官提起公訴（99年度偵字第
32598號），本院判決如下︰
    主  文
馮景富以強暴脅迫妨害人行使權利，處有期徒刑壹年；又以駕駛
大型車輛高速行駛、蛇行、逆向行駛等方法致生陸路往來之危險
，處有期徒刑拾月；又殺人未遂，處有期徒刑陸年；又意圖為自
己不法之所有，而搶奪他人之動產未遂，處有期徒刑參月。應執
行有期徒刑柒年捌月。
被訴傷害陳永元部分，公訴不受理。
    事  實
一、馮景富於民國99年12月21日某時許，因故與家人產生口角爭
    執後，即心情不佳，自其所住之桃園縣觀音鄉藍埔村2 鄰樹
    子腳12之20號，至下開地點，而分別為以下行為：
  (一)緣於同日上午11時45分許，陳榮男所駕駛之車號KG-283號營
    業曳引車（按該車之所有權人為山隆通運股份有限公司，以
    下均同）行駛桃園縣新屋鄉○○路，由新屋往楊梅富岡方向
    行駛，駛至該路442 號前，因見馮景富趴在其前方之自小客
    車之引擎蓋上，遂亦停車，馮景富旋走至陳榮男所駕曳引車
    之副駕駛座旁，並將未上鎖之副駕駛座車門打開，旋拿起陳
    榮男置於副駕駛座踏墊上之榔頭一支，並舉起該榔頭作勢往
    陳榮男之頭部敲擊，陳榮男見狀，在來不及拔鑰匙熄火之情
    形下，即匆忙跳下車，馮景富以此強暴脅迫之方式，妨害陳
    榮男繼續駕駛上開曳引車之權利，馮景富見陳榮男跳下車後
    ，即駕駛陳榮男所駕上開營業曳引車沿上開中興路往富岡方
    向駛離，陳榮男則坐上在上開曳引車後方之其同事所駕另一
    輛曳引車在後尾隨。
  (二)馮景富駕駛陳榮男所駕上開營業曳引車沿上開中興路往富岡
    方向行駛約一公里後，即迴車沿中興路往新屋方向行駛，此
    時陳榮男同事所駕之曳引車沿同路續往富岡方向行駛，馮景
    富上開迴車後往新屋方向行駛，其與陳榮男之同事均即將同
    時駛至楊梅市員本里8 鄰50號前方之中興路之前，兩車相隔
    約100 公尺時，馮景富竟基於致生公共道路往來危險之故意
    ，以時速約7 、80公里之高速行駛於逆向車道，並一路蛇行
    ，期間其所駕曳引車之引擎蓋並往上掀，其作勢衝撞陳榮男
    同事所駕之曳引車，並一路按鳴喇叭示威，二車相距僅約10
    公尺時，馮景富與陳榮男同事因均緊急煞車，煞停於楊梅市
    員本里8 鄰50號前方，因而未相互對撞，馮景富之上開行為
    因而致生公共道路往來之極大之具體危險。馮景富煞車後，
    即將其車頭駛回其之順向車道即中興路往新屋方向之車道，
    然於調整其之車頭之過程中，不慎撞及張桂英所有之逆向停
    放在楊梅市員本里8 鄰50號前方之車號為6536 -YW號之自小
    客車，致撞損該自小客車之右側車門、右後葉子板，並致後
    方保險桿全部掉落之損害。
  (三)警員沈建榮自桃園縣政府警察局勤務中心獲報上開情事後，
    即駕駛車號4819-KT 號警用巡邏車前往追捕馮景富，其由新
    屋鄉○○○路○段24巷產業道路駛至中興路口後，左轉中興
    路往新屋方向行駛，後經詢問路人後，又迴車往富岡方向即
    馮景富最初逃逸之方向行駛，其向前行駛至社子橋附近看見
    馮景富所駕曳引車由富岡方向往新屋方向行駛，其乃駛至馮
    景富所駕曳引車之後方迴轉往新屋方向，尾隨馮景富所駕曳
    引車行駛，其駛至新屋鄉○○路513 號前方時，將警車停在
    路邊，馮景富所駕曳引車則續駛至與上開警車停車處前方約
    20公尺處之中興路480 號之志聯工業股份有限公司前方時突
    然迴車，馮景富明知以大型車輛逆向行車會致生公共道路往
    來之具體危險，亦可預見駕駛大型營業曳引車高速衝撞他人
    車輛，可能造成該車輛駕駛人死亡之結果，且明知以該大型
    車輛撞擊其他小型車輛將造成毀損小型車輛之結果，亦明知
    沈建榮係為依法執行職務之公務員，其所駕警車則為其職務
    上掌管之物品，竟仍基於殺人之不確定故意及強暴妨害公務
    、毀損公務員職務上掌管物品、毀損公路上之他人車輛、致
    生公共道路往來之危險等故意，於同日中午12時20分許，不
    顧逆向車道之往來車輛之安危，於上開迴車後，立即將曳引
    車以大角度蛇行方式駛入逆向車道即往富岡方向之逆向車道
    即往新屋方向之順向車道，並朝往前方約20公尺處在路邊停
    車之警車衝撞，並於撞擊沈建榮所駕駛之上開警車後，仍將
    上開警車往後方推擠，致警車再撞擊後方本欲沿中興路往新
    屋方向行駛之蕭泉鴻所有之車號6U-7887 號自用小客車、張
    紹鴻所有之車號W3-4858 號自用小貨車、胡宏隆所有之車號
    2961-UT 號自用小貨車，以此強暴之方式妨害公務員執行職
    務並致生具體危險於張紹鴻、胡宏隆、蕭泉鴻等用路人，幸
    沈建榮受上開警車之安全氣囊之保護，其始未生死亡之結果
    ，然仍因此受有胸壁挫傷之傷害，上開警車則引擎蓋與其內
    之引擎室因受馮景富所駕上開曳引車之撞擊，幾近全毀，而
    該警車後保險桿、尾燈、後行李廂蓋因受推撞上開後方車輛
    ，亦近全毀，後行李廂則嚴重潰縮，另致6U-7887 號自用小
    客車右側車身毀損，W3-4858 號自用小客貨車前保險桿、大
    燈毀損，2961-U T號自用小貨車前保險桿、大燈毀損，而分
    別足以生損害於蕭泉鴻、張紹鴻、胡宏隆。馮景富所駕曳引
    車經上開車禍，車身打橫於新屋鄉○○路，車頭則衝撞志聯
    工業股份有限公司前方之圍牆後，全車無法再駕駛移動，馮
    景富乃棄車。
  (四)沈建榮經上開車禍後立即下車，安撫已下車之馮景富，詎馮
    景富承前同一強暴妨害公務之犯意，將沈建榮制服前方插無
    線電之帶子扯掉，馮景富另基於搶奪之犯意，趁某姓名、年
    籍不詳之成年男子騎乘車號不詳之機車行經該處圍觀而不及
    防備之際，以手臂勒住該男子之脖子欲將該男子拉下機車而
    搶奪該機車騎乘離去，惟因沈建榮上前制止，始未得逞。嗣
    後馮景富乃遭員警沈建榮及後續支援警力合力制伏逮捕。
二、案經陳榮男、陳永元、沈建榮、張桂英、張紹鴻、胡宏隆、
    蕭泉鴻訴由桃園縣政府警察局楊梅分局報告臺灣桃園地方法
    院檢察署檢察官偵查起訴。
    理  由
壹、證據能力：
一、按被告以外之人於審判外之言詞或書面陳述，除法律有規定
    者外，不得作為證據。又被告以外之人於審判外之陳述，雖
    不符前4 條之規定，而經當事人於審判程序同意作為證據，
    法院審酌該言詞陳述或書面陳述作成時之情況，認為適當者
    ，亦得為證據。當事人、代理人或辯護人於法院調查證據時
    ，知有第159 條第1 項不得為證據之情形，而未於言詞辯論
    終結前聲明異議者，視為有前項同意，刑事訴訟法第159 條
    第1 項、第159 條之5 分別定有明文。查證人張紹鴻、胡宏
    隆、蕭泉鴻於警詢時之陳述，固係審判外之陳述而屬傳聞證
    據，惟被告及辯護人就上開審判外之陳述，於本院審理中，
    知有該項證據，均未曾於言詞辯論終結前聲明異議，而本院
    審酌該等證人陳述作成時之情況，並無違法取證及證明力過
    低之瑕疵，亦認以之作為證據為適當，依前揭規定說明，自
    有證據能力。
二、次按刑事訴訟法第159 條第1 項規定：「被告以外之人於審
    判外之言詞或書面陳述，除法律有規定者外，不得作為證據
    」；其立法本旨係以證人於審判外之言詞或書面陳述，屬於
    傳聞證據，此項證據，當事人無從直接對於原供述者加以詰
    問，以擔保其真實性，法院亦無從直接接觸證人而審酌其證
    言之憑信性，違背直接審理及言詞審理之原則，除具有必要
    性及信用性情況之除外者外，原則上不認其有容許性，自不
    具證據能力；至所謂具有必要性及信用性情況者，例如刑事
    訴訟法第159 條之1 、之2 、之3 、之4 、之5 情形，仍例
    外認其有證據能力，然此乃係指法院未於審判期日傳喚相關
    證人到庭，案件僅能依靠該等證人於審判外之陳述以為判斷
    之情形，始需就該等審判外供述證據嚴格依照刑事訴訟法第
    15 9條之1 至之5 所定要件一一檢視各該證人之供述，作為
    證據之資格。倘法院已經依據當事人聲請傳喚證人到庭接受
    檢辯雙方之交互詰問，則法院既已透過直接、言詞審理方式
    檢驗過該證人之前之證詞，當事人之反對詰問權亦已受到保
    障得以完全行使之情況下，該等審判外證據除有其他法定事
    由（例如：非基於國家公權力正當行使所取得或私人非法取
    得等，而有害公共利益，即以一般證據排除法則為判斷），
    應認該審判外供述已得透過審判程式之詰問檢驗，而取得作
    為證據之資格，亦即其審判外供述與審判中供述相符部分，
    顯然已經構成具備可信之特別情狀，當然有證據資格（實務
    上之作用常為引用該等陳述與審判中陳述相符，強化該證人
    供述之可信度），其不符部分，作為檢視審判中所為供述可
    信與否之彈劾證據，當無不許之理，甚者，其不符部分倘係
    於司法警察、檢察事務官調查中之供述，作為認定被告犯罪
    與否或不構成犯罪與否之證據，亦僅需依照刑事訴訟法第15
    9 條之2 規定，斟酌其審判外供述作成外部環境、製作過程
    、內容、功能等情況認為之前供述較為可信，即可取得證據
    資格，而作為認定事實之證據資格（參照最高法院94年度臺
    上字第2507號、95年臺上字第2515號判決意旨）。查本件證
    人陳榮男、張桂英業經本院於審判期日以證人身分具結後行
    交互詰問程序，直接言詞審理檢視其等證詞，故其等前於警
    局時所為之陳述，當然已取得作為證據之資格，而有證據能
    力。
三、按被告以外之人於偵查中向檢察官所為之陳述，除顯有不可
    信之情況者外，得為證據，刑事訴訟法第159 條之1 第2 項
    定有明文。查證人沈建榮、陳榮男偵查中於供前具結所為之
    陳述，係檢察官依法訊問，復無其他事證足資認定其等於檢
    察官訊問時有受違法取供情事，並無何特別不可信之情況，
    是依上開規定均有證據能力，而得作為本案之證據。
四、卷附之道路交通事故現場圖、陳榮男曳引車上之榔頭照片、
    現場照片、車損照片、桃園縣政府警察局勤務指揮中心受理
    案件紀錄表，係屬公務員之警員職務上製作之紀錄文書、證
    明文書，且無顯有不可信之情況，依刑事訴訟法第159 條之
    4 第1 款之規定，具有證據能力。陳榮男曳引車上之行車紀
    錄器之行車紀錄卡，係依據道路交通安全規則第39條第24款
    規定之要求所裝設，依該規則第39條之1 第18款並列入定期
    檢驗之項目，若未依規定裝設行車紀錄器、裝設之行車紀錄
    器無法正常運作、未依規定保存行車紀錄卡或未依規定使用
    或不當使用行車紀錄器致無法正確紀錄資料者，道路交通管
    理處罰條例第18條均設有處罰規定，是陳榮男曳引車上之行
    車紀錄器之行車紀錄卡，既係依上開法規所裝設者，自屬於
    可信之特別情況下，所製作之文書，依刑事訴訟法第159 條
    之4 第3 款之規定，具有證據能力。
五、按法院或檢察官得囑託醫院、學校或其他相當之機關、團體
    為鑑定，或審查他人之鑑定，並準用第203 條至第206 條之
    1 之規定；其須以言詞報告或說明時，得命實施鑑定或審查
    之人為之，刑事訴訟法第208 條第1 項定有明文。又於囑託
    醫院、學校或其他相當之機關、團體為鑑定，或審查他人之
    鑑定時，是否命實施鑑定或審查之人以言詞報告或說明，乃
    法院得自由酌裁之事項，未實施鑑定或審查之人以言詞報告
    或說明，並不影響該鑑定之證據能力（最高法院92年台上字
    第6570號判決參照）。本院函請署立桃園療養院鑑定被告行
    為時有無刑法第19條第1 項、第2 項之罪責減免事由，該院
    依本院之囑託，就上開事由所作之鑑定結論，即該院100 年
    6 月10日桃療醫字第1000003701號函送之精神鑑定報告書乙
    份，依上開規定，具有證據能力。
貳、實體部分：
一、訊據被告馮景富固自承有使車號KG-283號曳引車之駕駛下車
    後由己駕駛該曳引車，行駛中途有蛇行致生往來之公共危險
    ，後並有駕該車衝撞警車，然辯稱：伊沒有要搶曳引車的意
    思，伊也不清楚伊開走曳引車的意思是什麼，伊不知道伊自
    己有持榔頭作勢要敲陳榮男，伊雖有撞警車，然係因為伊緊
    張，要停車停不下來，伊不知道伊撞到警車之後有無再往前
    推擠；沒有要搶奪機車並且逃跑的意思，伊不知道伊拐住機
    車騎士是要做什麼；伊在案發當天早上五點在伊家隔壁伊叔
    叔住的空屋上吊自殺，伊父親問伊做什麼，伊就說伊經常和
    父兄頂嘴，伊因為內疚才想自殺，伊父親就叫伊哥哥馮景森
    帶伊回家並拿安眠藥給伊吃，伊哥哥不放心伊在家裡睡覺，
    就請一個大叔在我身邊，該大叔載伊到其新屋家附近，伊趁
    該大叔不注意就跑出去要給車撞，伊案發前因有上開服用安
    眠藥之行為，所以對案發經過大都不甚記得云云。辯護人另
    辯稱：被告於案發前五天有吸食甲基安非他命並逾五天未有
    睡眠，致其精神恍忽，又於案發前一小時服用安眠藥並又再
    吸食甲基安非他命一次，當時已有幻聽幻覺之現象，行為時
    已心神喪失云云。惟查：
  (一)證人陳榮男於本院100 年7 月21日審理時證稱：「當時我前
    面有一輛自小客車，被告趴在自小客車的引擎蓋上，當時我
    跟在該自小客車後面停車，約三十秒後被告到我曳引車副駕
    駛座，因為副駕駛座車門沒有鎖，被告將車門打開，我車上
    有放一些工具，被告從副駕駛座地板上拿起那堆工具裡面的
    一支榔頭，然後被告舉起榔頭從我的頭部作勢要槌下，因為
    快要敲到，我來不及拔鑰匙熄火，就趕快打開車門沒有踩階
    梯直接趕緊跳下車，所以我沒有被敲到，我跳下車之後沒幾
    秒鐘曳引車就為被告開走。」、「被告把車往前開時，我就
    坐上跟隨在我後方我的同事的曳引車跟隨被告，發現被告往
    前直行即往富岡的方向開約一公里…」、「（檢察官問：你
    再次看到被告時，被告已經掉頭要往回開了？）我看到被告
    的時候，他已經掉頭往反方向即往新屋的方向，而且我們看
    到時，他是在逆向車道要往我同事這輛曳引車撞過來，他在
    逆向行車時，有蛇行的狀況，我看到他蛇行大約有一百公尺
    。」、「被告快要撞到我同事的車的時候，相距十公尺處他
    緊急煞車，我同事也緊急煞車，被告所駕我的曳引車的引擎
    蓋已經整個掀開了，是掀開九十度，引擎蓋平時正常在行駛
    時不會掀開，引擎蓋掀開仍然行駛會擋到駕駛人的視線。」
    、「（檢察官問: 你跟被告緊急煞車之後，後來發生何事？
    ）被告有稍微自言自語一下，然後從我們車輛的旁邊駛回順
    向往新屋方向的車道。」等語，與其警、偵訊證詞相符。
  (二)證人張桂英於本院100 年7 月21日審理時證稱：「曳引車還
    沒有撞擊我的自小客車之前，我有聽到喇叭聲很大聲，當時
    我去中興路50號（按正確之地址應為：楊梅市員本里8 鄰50
    號）給該號住戶請客，我當時在屋子內聽到很大的喇叭聲我
    就走到外面，當時我的自小客車是停在該號住戶的門前，車
    頭是往富岡方向停，我和我先生站在靠我們自小客車靠房子
    的旁邊，但是我們看得到車道上的情形，我看到兩輛曳引車
    反方向互相開過來，喇叭聲按得很大聲，往我們方向開過來
    的那輛曳引車的引擎蓋有往上掀，被告的曳引車是從富岡方
    向開過來，另外一輛曳引車是從新屋方向開過來，兩輛曳引
    車都在往富岡方向的車道上，兩輛曳引車都煞車後，被告所
    開的曳引車就往我們這邊開過來，開過來的過程中有蛇行，
    我本來還不知道他會撞到我的自小客車，後來他撞到我的自
    小客車之後還是繼續往前即新屋方向開。」、「（檢察官問
    ：撞到你的自小客車之後，被告就往新屋方向駕車離去，你
    有無與你先生一起跟著去看？）我坐中興路50號住戶先生的
    自小客車去追被告，被告往新屋方向開的時候開的速度很快
    ，在追的過程我有看到從新屋方向有警車開過來要攔被告的
    曳引車，…」、「我看到警車從新屋方向過來，被告開的曳
    引車是往新屋方向過去，警車就迴轉要往被告後面追，被告
    也迴轉過來，結果兩台車就互撞。」、「（審判長問：被告
    開曳引車從富岡往新屋開，在開的過程有無蛇行你有無看到
    ？）我沒有看到，但是我看到被告在中興路50號前有歪來歪
    去，從往富岡的車道轉到往新屋的車道，並且在此過程中撞
    到我的車，然後就往新屋開過去。」、「（審判長問：被告
    為什麼會撞到你的車？）我不曉得，我也不知道他撞到我的
    車，原來被告的車與另外一台曳引車就在同一個車道上有停
    下來互相對著，被告的曳引車要切到往新屋方向順向車道時
    ，撞到我停在中興路50號前面的車，但是往新屋方向的車道
    很寬，我不知道他為什麼要撞到我停在中興路50號前面的車
    。」、「（審判長問：被告在撞到你的車之前，有一段蛇行
    你有無看到？）我出來看到的時候兩台曳引車已經面對面靠
    很近了，而且已經停住，在此之前被告駕駛曳引車的情形我
    沒有看見，被告往新屋方向開，從他的車道閃過來撞到我的
    車，然後就接著往新屋方向開。」、「（審判長問：被告的
    車為什麼要和另外一台車面對面？）我不曉得，我是聽到按
    喇叭才出來，兩台車就已經面對面，被告的車很快就往我停
    車的地方開過來，然後撞到我的車。」、「（審判長問：兩
    台車面對面距離約多遠？）我只知道靠得很近，我沒有注意
    到實際有多遠。」、「（審判長問：你的自小客車是那部份
    被撞壞？）右後車門凹陷和車子後保險桿整個掉下來，所以
    才會有偵卷第74頁上方照片，左後保險桿也影響到整個掉下
    來。」等語，與其警訊證詞相符。
  (三)證人沈建榮於本院100 年7 月21日審理時證稱：「（檢察官
    問：你前往現場時行駛在中興路那個方向往哪個方向開？）
    最先我們從中華南路二段轉入中華南路二段24巷產業道路，
    然後再往中興路方向行駛，到中興路口是左轉往富岡方向（
    按應係往新屋方向）。」、「（檢察官問：你行駛在中興路
    上遇到被告駕駛曳引車的情況？）當時我們先從產業道路左
    轉到中興路先停車，我問路人該輛曳引車逃逸的方向為何，
    路人說往富岡方向，我就迴轉往富岡方向行駛，行駛約兩百
    公尺在社子橋附近看到被告開的曳引車從富岡方向往新屋方
    向，被告當時是順向但是比較偏他車道的中央，我就開到被
    告車的後方迴轉，跟著被告並且通報勤務指揮中心，後來跟
    到中興路513 號前方，我將警車停在路邊，被告的曳引車開
    到我前方即中興路480 號志聯公司前方，然後迴車，他一迴
    車就將車開到他的逆向車道即往富岡方向的逆向車道，中興
    路480 號與513 號間大約有一百公尺左右（按下開證人張紹
    鴻、胡宏隆之證詞，應係二十公尺左右），接著被告開的曳
    引車就直接往我停車的方向衝撞過來。」、「（檢察官問：
    被告駕車衝撞你，有無特別加速？）被告車速滿快的，他往
    我這邊衝過來的時候，我還在駕駛座上面而且還沒有熄火就
    來不及反應閃避。」、「（檢察官問：初次撞擊之後，被告
    有無再次踩油門撞擊？）被告撞擊後，一直帶著警車往我的
    後方推擠。」、「被告撞擊警車之後，然後就往右前方打橫
    撞到欄杆就沒有辦法再行駛了。」、「（檢察官問：你有無
    看到被告與附近的住戶發生衝突的經過？）當時被告車子打
    橫之後他就下車，我當時也趕快下車，我與被告對峙，當時
    他情緒很不穩定，我盡力安撫他想等後續警力支援，被告把
    我衣服前方插無線電的帶子扯掉，當時圍觀的人愈來愈多，
    被告這時突然接近一個騎機車圍觀的老阿伯，被告用手臂去
    勒坐在機車上的老阿伯的脖子，我就上前制止被告，被告放
    掉老阿伯之後，我又和他對話，繼續安撫他，然後警力就到
    了，我們就制伏他了。」、「（檢察官問：被告勒老阿伯脖
    子的目的為何？）被告要搶他的機車作為逃逸的工具。」、
    「（審判長問：在你後方的車輛為何會受損？）因為我後方
    有一輛自小貨車，被告先撞擊到我的警車，然後推擠的過程
    中就碰撞到停在我警車後方的自小貨車。」、「（審判長問
    ：你如何知道被告是要搶機車？）被告跑過去勒一個圍觀老
    阿伯的脖子，而且作勢要將老阿伯拉下機車，我看到之後就
    上前制止，…」等語，與其偵訊證詞相符。
  (四)證人張紹鴻於警詢證稱：伊當時駕駛W3-4858 號自用小貨車
    行駛中興路由社子方向（即富岡方向）往新屋市區，伊行駛
    在內側車道，伊行駛到中興路513 號附近時，看到伊右前方
    有一部巡邏車停在路邊，前方20公尺有一部拖車正在對面的
    志聯公司前方空地迴轉，接著拖車駕駛便朝著路邊的巡邏車
    衝撞，撞上巡邏車後該拖車駕駛並沒有停下來仍加速將巡邏
    車衝撞拖行，導致巡邏車往後方衝撞，接著巡邏車便撞上我
    的車頭，我的車跟著巡邏車被衝撞且滑行到對向車道才停下
    來；我的自小貨車前保險桿、大燈皆凹損破裂等語。證人胡
    宏隆於警詢證稱：伊當時駕駛2961-UT 號自用小貨車行駛中
    興路由社子方向（即富岡方向）往新屋市區，伊行駛在W3-4
    85 8號自用小貨車後方，行駛到中興路513 號附近時，伊前
    方的W3-4858 號自用小貨車停下來，伊跟著停車，伊看到前
    方20公尺有一部拖車正在對面的志聯公司前方空地迴轉，接
    著拖車駕駛便朝著路邊的巡邏車衝撞，撞上巡邏車後該拖車
    駕駛並沒有停下來仍加速將巡邏車衝撞拖行，導致巡邏車往
    後方衝撞後方的W3-4858 號自用小貨車，因伊停在W3-4858
    號自用小貨車後方，所以伊的車子也跟著前方車輛一起被衝
    撞到後方車道上才停下來；伊之自小貨車前保險桿、大燈皆
    毀損等語。證人蕭泉鴻於警詢證稱：伊當時駕駛6U-7887 號
    自用小客車沿中興路513 號旁產業道路駛至中興路路口，伊
    停在巷口準備左轉，忽然看見一輛警車車頭被一輛曳引車車
    頭壓著，曳引車一直將警車往後推，往伊右邊方向推向伊這
    邊，伊發現後來不及閃避而自小客車車身被警車車尾擦撞發
    生車禍，伊自小客車右側車體受損等語。
  (五)依上開證人陳榮男之證詞，被告所駕曳引車本沿中興路往富
    岡方向行駛，後迴車往新屋方向行駛，其所搭乘其同事之曳
    引車則往富岡方向行駛，該二車均尚未到達楊梅市員本里8
    鄰50號，該二車相隔約100 公尺左右時，被告即將曳引車駛
    入逆向車道，並一路蛇行，在此過程中，被告所駕曳引車之
    引擎蓋尚往上掀（可遮住駕駛人部分視線），證人張桂英亦
    證稱看見被告所駕曳引車往新屋方向行駛時，該曳引車之引
    擎蓋確往上掀，且行車軌跡歪來歪去。非僅如此，依卷附之
    被告所駕曳引車即KG-283號曳引車之行車紀錄卡，該曳引車
    於案發日11時45分至12時之車速經常維持在時速7 、80公里
    左右，依本案案發時間為11時45分（桃園縣政府警察局勤務
    指揮中心於12時4 分許即接獲本案之報案電話，有該中心受
    理案件紀錄表附卷可稽），被告以時速7 、80公里駛至楊梅
    市員本里8 鄰50號附近之車程時間應在12時之前，可見其第
    一次迴車往新屋方向行駛之速度即在時速7 、80公里左右，
    其以如此高速行駛僅雙向二線道之道路，又在與陳榮男所搭
    乘其同事之曳引車相對距離100 公尺左右時，不顧其之視線
    已被曳引車上掀之引擎蓋遮去部分，即逆向行駛，並一路按
    鳴喇叭，除顯然意在對陳榮男所搭乘其同事之曳引車車上乘
    員示威挑釁外，亦足以對往來於上開公路之其他用路人包括
    動力交通工具之乘員及路上行人造成往來通行之極大具體危
    險。又依證人沈建榮、蕭泉鴻、張紹鴻、胡宏隆上開證述，
    被告所駕曳引車往新屋方向續駛至沈建榮所駕警車停車處前
    方約20公尺處之中興路480 號之志聯工業股份有限公司前方
    時突然迴車，並於迴車後，立即將曳引車以大角度蛇行方式
    駛入逆向車道即往富岡方向之逆向車道，並朝往前方約僅20
    公尺處在路邊停車之警車衝撞，此當然亦足以對往來於上開
    公路之其他用路人包括動力交通工具之乘員及路上行人造成
    往來通行之極大具體危險，況被告所駕曳引車果真撞擊沈建
    榮所駕駛之上開警車後，仍將上開警車往後方推擠，致警車
    再撞擊後方本欲沿中興路往新屋方向行駛之蕭泉鴻所有之車
    號6U-788 7號自用小客車、張紹鴻所有之車號W3-4858 號自
    用小貨車、胡宏隆所有之車號2961-UT 號自用小貨車，而致
    沈建榮受有胸壁挫傷之傷害，上開警車則引擎蓋與其內之引
    擎室因受被告所駕上開曳引車之撞擊，幾近全毀，而該警車
    後保險桿、尾燈、後行李廂蓋因受推撞上開後方車輛，亦近
    全毀，後行李廂則嚴重潰縮，另致6U-7887 號自用小客車右
    側車身毀損，W3-4858 號自用小客貨車前保險桿、大燈毀損
    ，2961-UT 號自用小貨車前保險桿、大燈毀損，在在足見被
    告上開駕駛大型車輛在公路上高速行駛、蛇行、逆向行車等
    等行為確實足以對往來於上開公路之其他用路人包括動力交
    通工具之乘員及路上行人造成往來通行之極大具體危險之事
    實。
  (六)依一般常人之認知，足可預見被告之上開逆向衝撞警車之行
    為，可致警車內之乘員之生命喪失，被告當亦足預見之，其
    已有該項預見，仍執意為之，其主觀上乃有不確定之殺人故
    意。又其明知警車係警務人員執勤時所用車輛，以大型車輛
    高速逆向衝撞警車、小客車、小貨車，除足以妨害警務人員
    執行勤務外，該等警車、小客車、小貨車亦當然足生毀損之
    結果，被告仍執意為之，是其對於暴行妨害公務、毀損警員
    職務上掌管之警車、毀損他人之車輛動產，均有明知之主觀
    確定故意甚明。
  (七)依證人沈建榮之證述，被告下車後跑過去勒一個圍觀之老阿
    伯的脖子，而且作勢要將老阿伯拉下機車，再加之被告在此
    之前又有駕駛陳榮男之曳引車逃逸之情，可見其下車後勒一
    個圍觀之老阿伯的脖子，而且作勢要將老阿伯拉下機車之用
    意厥為意圖搶奪該老阿伯之機車逃逸，被告辯稱其不知該舉
    動之用意為何，僅為卸責之詞，不足採信。
  (八)依證人陳榮男之證述，被告雖有持陳榮男置於副駕駛座之榔
    頭作勢敲擊陳榮男之頭部，並在陳榮男跳下車逃逸後，將陳
    榮男所駕曳引車駛離，然被告並非適格之曳引車之駕駛人員
    ，其駛離陳榮男所駕曳引車之原因，非無可能係一時情緒激
    動（依證人陳榮男之證述，被告在搶其之曳引車前，曾趴在
    其前方一輛自小客車之引擎蓋上），利用陳榮男所駕曳引車
    欲做出令社會震驚之事，事實上，被告嗣後確亦利用該曳引
    車連續做出上開逆向衝撞其他車輛包括警車之事，是本院認
    尚未有充分證據證明被告駛離陳榮男所駕曳引車係出諸強盜
    之不法所有意圖，而應認被告該項行為係妨害陳榮男行使其
    駕駛其之上開曳引車之權利之強制罪。
  (九)依證人張桂英之上開證述，被告係在楊梅市員本里8 鄰50號
    前之中興路逆向對上陳榮男所乘其同事所駕之曳引車後，欲
    將其所駕曳引車車頭駛回往新屋方向之車道時撞擊其所有之
    逆向停放在楊梅市員本里8 鄰50號前方之車號為6536 -YW號
    之自小客車，致撞損該自小客車之右側車門、右後葉子板，
    並致後方保險桿全部掉落，審諸被告並無駕駛曳引車之資格
    ，且被告當時係處於衝動之狀態，非無可能係在逆向對上陳
    榮男所乘其同事所駕之曳引車後，急忙欲逃離現場，而在調
    整其所駕曳引車車頭回往新屋方向之車道時，不慎撞擊張桂
    英停放在現場即楊梅市員本里8 鄰50號前方之車輛。此與被
    告與陳榮男所乘其同事所駕之曳引車相隔約100 公尺時即逆
    向高速欲衝撞陳榮男所乘其同事所駕之曳引車，嗣後在中興
    路480 號第二次迴車後即駛入逆向車道衝撞相隔約20公尺之
    警車之情形，迥然不侔。本件既無積極證據證明被告係故意
    衝撞張桂英停放在現場即楊梅市員本里8 鄰50號前方之車輛
    ，是張桂英所有之6536 -YW號自小客車雖遭被告撞損，亦僅
    為民事賠償之問題，尚與刑事之毀損罪有間。
  (十)本院經將被告送署立桃園療養院鑑定其作案時之精神狀態，
    經該院鑑定後作成卷附之精神鑑定報告書，其結論以：「馮
    員有衝動控制差、較高的攻擊性傾向和反社會行為。過去雖
    曾短暫符合適應性疾患伴隨憂鬱心情的診斷，但涉案當時未
    符合該診斷。馮員涉案當時無足夠證據顯示有因精神障礙或
    心智缺陷而減低或喪失辨識行為違法或依其辨識而為行為之
    能力。」其鑑定理由則略以：被告未符合美國精神科醫學會
    精神疾病診斷準則手冊中，憂鬱發作二項必要條件（核心症
    狀）其中之一至二星期以上的整日大部分時間且幾乎每日覺
    得不快樂、悲傷、難過或空虛，或二個星期以上整日大部分
    時間且幾乎每日感覺不到喜樂或對所有活動失去興趣；亦不
    符合低落性情感疾患，幾乎整天憂鬱心情，憂鬱心情的日子
    比非憂鬱心情日子多，且為期二年。馮員主張涉案當天早上
    七、八點時曾服用不明安眠藥，因以前未服用安眠藥，涉案
    當時自稱沒什麼記憶，也不知自己在做什麼。雖然不能完全
    排除馮員對安眠藥有特異性反應，但馮員自十六歲起即天天
    喝威士比一杯，雖未達酒精濫用或依賴的程度，但酒精和安
    眠藥對人體作用機制和成效相似，且馮員涉案當時仍可知曉
    警察在追捕他，並嘗試逃跑和搶奪他人機車，難以用安眠藥
    導致的特異性反應或夢遊來解釋當時馮員的行為。馮員自小
    個性較為衝動，國小起即會跟同學打架、欺負同學，高中時
    亦曾差點打教官，甚至在軍中嗆連長、打中士而被罰禁閉、
    扣點，退伍後亦曾嗆工作上之上司，可見馮員涉案前即衝動
    控制不佳，為廣泛處事模式，而非因一時的情感障礙或精神
    疾患所造成，馮員涉案後，在看守所仍有吹口哨經人制止仍
    不服管教而入禁閉室之情形，故推敲馮員涉案當時，無足夠
    證據顯示有因精神障礙或心智缺陷而減低或喪失辨識行為違
    法或依其辨識而為行為之能力等語。是被告於本案並無罪責
    減免事由，其辯稱其案發前才服用其兄馮景森所給之安眠藥
    ，所以對於案發之經過大都無法記憶云云，辯稱人稱被告於
    案發時已心神喪失云云，均與署立桃園療養院上開科學之專
    業論證不符，不足採信。本院認無再依職權傳訊馮景森就此
    作證之必要，併此敘明。
  (十一)此外，復有道路交通事故現場圖、榔頭之贓物領據、沈建榮
    之桃園醫院新屋分院診斷證明書、榔頭照片、陳榮男指認榔
    頭擺放位置之照片、警車行車紀錄器之翻拍照片、現場照片
    、車損照片附卷可稽，本件事證明確，被告犯行足堪認定。
二、核被告如事實欄一(一)所為，係犯刑法第304 條第1 項之強制
    罪，如事實欄一(二)所為，係犯刑法第185 條第1 項之致生陸
    路往來危險罪，如事實欄一(三)所為，係犯刑法第185 條第1
    項之致生陸路往來危險罪、第271 條第2 項、第1 項之殺人
    未遂罪、第135 條第1 項之對於公務員依法執行職務時施強
    暴罪、第138 條之損壞公務員職務上掌管之物品罪、第354
    條之毀損罪，如事實欄一(四)所為，係犯刑法第135 條第1 項
    之對於公務員依法執行職務時施強暴罪、第325 條第3 項、
    第1 項之搶奪未遂罪。檢察官認如事實欄一(一)所為，係犯刑
    法第330 條第1 項之加重強盜罪，起訴法條容有未洽，已如
    上所述，應依法逕行變更起訴法條；檢察官認被告如事實欄
    一(二)所為，尚涉犯刑法第354 條之毀損罪，然如上所述，此
    部分尚無從成立毀損罪，因檢察官認此部分毀損罪，與刑法
    第185 條第1 項之罪具有想像競合裁判上一罪之關係，爰不
    另為無罪之諭知；檢察官就事實欄一(三)部分未援引刑法第13
    8 條、第185 條第1 項，然此部分已據檢察官起訴書犯罪事
    實欄起訴之，不影響本院判決之範圍。被告如事實欄一(二)、
    (三)所犯之刑法第185 條第1 項之罪如事實欄一(三)(四)所犯之刑
    法第135 條第1 項之罪，各係在時間、空間密接之場合下，
    本於單一犯意而為，各為接續犯；檢察官雖未起訴如事實欄
    一(四)之暴行妨害公務犯行，然此部分既與已起訴之暴行妨害
    公務犯行其有接續犯實質上一罪之關係，自在本院得審判之
    範圍內。被告如事實欄一(三)所犯刑法第271 條第2 項、第1
    項、第135 條第1 項、第138 條、第354 條各罪，係以一行
    為侵害數法益，為想像競合犯，應依刑法第55條，從較重之
    殺人未遂罪處斷。被告所犯上開強制罪、致生陸路往來危險
    罪、殺人未遂罪、搶奪未遂罪，犯意各別、行為互殊，應分
    論併罰。被告殺人、搶奪行為既屬未遂，應依刑法第25條第
    2 項之規定減輕其刑。爰審酌被告僅因與家人之細故即產生
    暴怒，遽而以強制之手法取得他人之曳引車後，在公路上高
    速、蛇行、逆向行駛，無異率獸食人，其見他人駕曳引車追
    趕及見警車追趕竟不惜迴車衝撞，可見無視人命之態度及對
    公權力公然挑戰，其所為又無辜毀損其他人之車輛，所為甚
    屬不該，然姑諒其自幼即脾氣控制不佳，此次因偶發之事故
    而有本件犯行等一切情狀，分別量處如主文所示之刑，並定
    其應執行之刑。
三、公訴意旨另以：鄰近住戶陳永元見上開警用巡邏車遭受撞擊
    ，為避免該車起火燃燒，即趨前欲將警用巡邏車之引擎熄火
    ，詎被告馮景富見陳永元步向警用巡邏車，竟又基於傷害之
    犯意，徒手毆打陳永元，致陳永元受有右手撕裂傷、右臂瘀
    傷、左顳部疼痛等傷害，因認被告此部分係涉犯刑法第277
    條第1 項之傷害罪。然按此部分業據告訴人於100 年8 月12
    日具狀撤回告訴，有其所具撤銷告訴書一紙在卷可憑，是此
    部分不經言詞辯論，逕為不受理之諭知。
據上論斷，應依刑事訴訟法第299 條第1 項前段、第300 條、第
303 條第3 款、第307 條，刑法第304 條第1 項、第185 條第1
項、第271 條第2 項、第1 項、第135 條第1 項、第138 條、第
354 、第325 條第3 項、第1 項、第55條、第25條第2 項、第51
條第5 款，刑法施行法第1 條之1 第1 項、第2 條前段，判決如
主文。
本案經檢察官蔡正傑到庭執行職務
中    華    民    國   100    年    8     月    30    日
                  刑事第三庭審判長法  官  曾家貽
                                  法  官  楊麗文
                                  法  官  曾雨明
以上正本證明與原本無異。
如不服本判決應於收受判決後10日內向本院提出上訴書狀，並應
敘述具體理由。其未敘述上訴理由者，應於上訴期間屆滿後20日
內向本院補提理由書(均須按他造當事人之人數附繕本)「切勿逕
送上級法院」。
                                  書記官  顏緗穎
中    華    民    國   100    年    8     月    31    日
附錄論罪法條：
刑法第304條第1項
以強暴、脅迫使人行無義務之事或妨害人行使權利者，處 3 年
以下有期徒刑、拘役或 3 百元以下罰金。
刑法第185條第1項
損壞或壅塞陸路、水路、橋樑或其他公眾往來之設備或以他法致
生往來之危險者，處 5 年以下有期徒刑，拘役或 5 百元以下罰
金。
刑法第271條第1項、第2項
殺人者，處死刑、無期徒刑或 10 年以上有期徒刑。
前項之未遂犯罰之。
刑法第135條第1項
對於公務員依法執行職務時，施強暴脅迫者，處 3 年以下有期
徒刑、拘役或 3 百元以下罰金。
刑法第138條
毀棄、損壞或隱匿公務員職務上掌管或委託第三人掌管之文書、
圖畫、物品，或致令不堪用者，處 5 年以下有期徒刑。
刑法第354條
毀棄、損壞前二條以外之他人之物或致令不堪用，足以生損害於
公眾或他人者，處 2 年以下有期徒刑、拘役或 5 百元以下罰金
。
刑法第325條第1項、第3項
意圖為自己或第三人不法之所有，而搶奪他人之動產者，處 6
月以上 5 年以下有期徒刑。
第 1 項之未遂犯罰之。